【裁判字號】    98,裁,1290
【裁判日期】    980521
【裁判案由】    新型專利舉發
【裁判全文】
最  高  行  政  法  院  裁  定
                                      98年度裁字第1290號
上  訴  人  永州五金工具有限公司
代  表  人  甲○○
訴訟代理人  吳中仁律師
上  訴  人  經濟部智慧財產局
代  表  人  王美花
被 上訴 人  乙○○
上列當事人間新型專利舉發事件，上訴人對於中華民國97年12月
25日智慧財產法院97年度行專訴字第46號行政判決，提起上訴，
本院裁定如下︰
    主  文
上訴駁回。
上訴審訴訟費用由上訴人負擔。
    理  由
一、按智慧財產案件審理法未規定者，分別依民事、刑事或行政
    訴訟程序應適用之法律；次按對於智慧財產法院之裁判，除
    法律別有規定外，得上訴或抗告於終審行政法院，智慧財產
    案件審理法第1條及第32條分別定有明文。又按對於高等行
    政法院判決之上訴，非以其違背法令為理由，不得為之，行
    政訴訟法第242條定有明文。依同法第243條第1項規定，判
    決不適用法規或適用不當者，為違背法令；而判決有同條第
    2項所列各款情形之一者，為當然違背法令。又提起上訴，
    應以上訴狀表明上訴理由，並應添具關於上訴理由之必要證
    據，復為同法第244條第1項第4款及第2項所明定。準此，當
    事人對於高等行政法院判決提起上訴，如以高等行政法院判
    決有行政訴訟法第243條第1項規定之不適用法規或適用不當
    為理由時，其上訴狀或理由書應有具體之指摘，並揭示該法
    規之條項或其內容；若係成文法以外之法則，應揭示該法則
    之旨趣；倘為司法院解釋或本院之判例，則應揭示該判解之
    字號或其內容；如以高等行政法院判決有行政訴訟法第243
    條第2項所列各款情形為理由時，其上訴狀或理由書應揭示
    合於該條項各款之事實。上訴狀或理由書如未依此項方法表
    明，或其所表明者與上開法條規定不合時，即難認為已對高
    等行政法院判決之違背法令有具體之指摘，其上訴自難認為
    合法。
二、本件上訴人永州五金工具有限公司（下稱永州公司）對於智
    慧財產法院民國（下同）97年度行專訴字第46號行政判決（
    下稱原判決）上訴，雖以：(一)依卷附系爭專利（第00000000
    號「打釘機塑性墊片之拉摯棒結構改良」專利案）說明書所
    述，第5圖之13係擋止部，而非卡止部23，絕非原判決所謂
    之卡止部先前技術，足見原判決任意減縮系爭專利之主要技
    術特徵至僅剩拉摯棒材質一項，然後為不利上訴人永州公司
    之判斷，其不惟未在兩造爭點範圍內詳為調查證據，似亦有
    卷證資料不相符之違法。本件縱認系爭專利第5圖之擋止部
    亦為卡止部，惟其究屬軟性塑膠材質，與系爭專利之為硬性
    金屬材質，其對應之功效並不相同，尤與證據三（美國第00
    00000號「PACKAGE OF STACKED ROOFING WASHERS AND RELA
    TED METHODS」專利案）之綁結54亦大不相同，故原判決逕
    認係屬先前技術，亦非主要技術特徵，不具進步性云云，衡
    情未免率斷。(二)系爭專利之主要技術特徵在：一次串起（墊
    片），一次拉出，重複使用；具有效率（省時）暨環保之多
    重功效，其性能上之改良增進，非常顯著；核與能顯而易知
    之等效置換，殊難混為一談。證據二（第00000000號「打釘
    鎗墊片之束繩改良結構」專利案）係逐一多次置入之手動方
    式操作，其不便與無效率，較諸系爭專利，尚非僅係功效之
    不同而已，實亦已涵及技術領域層次上之差異存在。又證據
    三則係穿針引線式之操作方式，其特徵在於，除硬質金屬棒
    外，尚須輔助以軟性塑膠線，始能達成功效，與系爭專利完
    全不同，顯亦難執為系爭專利不具進步性之依據。(三)系爭專
    利係無線縫合之高度創新，其主要之技術特徵即在於利用墊
    片之可塑性，供硬質金屬棒之卡止部穿透、拉出，仍不破壞
    墊片、穿孔，可重複連續使用多次，既省時又省成本，而非
    僅僅係拉掣棒材質之改良置換而已，嚴格言之，系爭專利實
    屬開創性之技術發明，既解決長期以來所存在之問題，亦有
    其預想不到之功效存在，非僅係單純元件之改良而已，原判
    決所認不無再予斟酌之必要。(四)原判決認為系爭專利說明書
    記載之創作內容，較申請人實際申請專利範圍之內容為廣乙
    節，應認其顯係有意將系爭專利說明書所載之創作事項排除
    於申請專利範圍之外（即包裝盒40、容置槽41），亦僅生限
    定保護範圍之問題而已，尚不能據此即推斷係具通常知識者
    ，顯（非「所」）能輕易完成之等效置換，不具進步性。綜
    上，原處分機關所為舉發不成立之處分，於法並無違誤等語
    ，為其論據。惟核上訴狀所載內容，或係重述其在原審業經
    主張而為原判決摒棄不採之陳詞，或係就原審取捨證據、認
    定事實之職權行使事項，任加指摘違誤，或係就原審所為論
    斷或駁斥其主張之理由，泛言原判決違背法令，而未具體表
    明原判決究竟有如何合於不適用法規或適用不當、或有行政
    訴訟法第243條第2項所列各款之情形，尚難認為已對原判決
    之如何違背法令有具體之指摘。依首揭規定及說明，應認其
    上訴為不合法，應予駁回。
三、據上論結，本件上訴為不合法。依行政訴訟法第249條第1項
    前段、第104條、民事訴訟法第95條、第78條、第85條第1項
    前段，裁定如主文。
中    華    民    國    98    年    5     月    21    日
                    最高行政法院第三庭
                        審判長法官  高  啟  燦
                              法官  姜  素  娥
                              法官  林  文  舟
                              法官  黃  合  文
                              法官  吳  慧  娟
以  上  正  本  證  明  與  原  本  無  異
中    華    民    國    98    年    5     月    21    日
                              書記官  張  雅  琴


司法院資訊處製作；財團法人民間司法改革基金會備份。
